臺灣桃園地方法院刑事判決　　　　　　　　　　　　　九十二年度交訴字第九一號
　　公　訴　人　臺灣桃園地方法院檢察署檢察官
　　被　　　告　丙○○
右列被告因業務過失致死案件，經檢察官提起公訴（九十二年度偵字第一三六九二號
），由本院合議庭裁定改依簡式審判程序審理，本院判決如左：
    主  文
丙○○從事業務之人，因業務上之過失致人於死，處有期徒刑壹年。
    事  實
一、丙○○係受雇於桃園縣蘆竹鄉○○村○○路四七巷二一號之新和興碾米廠擔任臨
    時工，負責搬運及駕車載送稻米等工作，為從事駕駛業務之人，於民國八十九年
    間因酒後駕車遭吊銷駕照後，仍於九十二年七月二十七日中午十二時四十五分許
    ，無照駕駛新和興碾米廠所有，車牌號碼ＲＨ—九七九號自用大貨車，擬前往桃
    園縣大園鄉為新和興碾米廠載運稻米，嗣自新和興碾米廠所在之大竹路四七巷內
    駛出時，應注意汽車駕駛人應遵守道路交通標線之指示，在劃有雙黃實線之路段
    ，不得跨越或迴轉，而依當時情況，又無不能注意之情形，竟疏未注意及此，貿
    然欲跨越劃有雙黃實線之大竹路左轉進入對向車道，適有亦疏未注意車前狀況之
    黃微雅所騎乘，沿桃園縣蘆竹鄉○○路往桃園縣桃園市方向行駛，車牌號碼ＫＺ
    Ｖ─六０八號之重型機車駛至，見狀後一時煞避不及，機車車頭迎面撞上丙○○
    所駕駛上開自用大貨車左前輪後方車斗處，當場人車倒地，因此受有顏面受創出
    血、右頰十公分長裂傷、右膝挫傷、左大腿挫傷多處、左小腿骨折、左前臂挫傷
    骨折及頭、胸部、下肢鈍傷等傷害，經送醫急救，仍於同日下午二時五十分許，
    因頭、胸部、下肢鈍傷，引發出血性休克而不治死亡。
二、案經被害人黃微雅之夫甲○○訴由桃園縣警察局大園分局報請臺灣桃園地方法院
    檢察署檢察官相驗後偵查起訴。
    理  由
一、訊據被告邱順賢對於其於上開時、地無駕駛執照仍駕駛上開自用大貨車自新和興
    碾米廠所在之大竹路四七巷內駛出時，疏未注意該路段為劃有雙黃實線，不得跨
    越或迴轉，仍貿然欲跨越雙黃實線左轉進入大竹路之對向車道，致被害人黃微雅
    騎乘上開重型機車行經該處時，一時煞避不及，迎面撞上其所駕駛之上開自用大
    貨車左前輪後方車斗處等事實坦承不諱（本院卷第一七頁），且經目擊證人乙○
    ○於本院審理時證稱：「我當時是從大竹路上的另一條巷子要出來，跟發生事故
    的車子是在同一側，被告的車子事在我上一條巷子要轉出來大竹路，我當時開車
    從巷子轉出來跟被告一樣要左轉進入大竹路，我當時正在路口，待轉時，我看到
    我的左方有一部汽車過來，它的速度不快是行駛在外側車道，然後內側車道有二
    部機車過來，要超越在外側車道的那部汽車，所以機車就走到內線去，當時我看
    到有車子過來我就停止沒有動，在機車從我前方經過後，我就聽到「碰」一聲，
    在我聽到聲音轉頭過去看時，那部肇事的大貨車是停在路中間，車頭接近雙黃線
    還沒有跨越，機車在事故發生後是倒在白線上‧‧‧」、「（所以依據照片所示
    撞擊點應該是比較靠近前輪的地方？）是。就是在偵卷第十四頁第三張照片上接
    近被告車頭的車斗部位。」等語在卷（本院卷第二七頁、二八頁、三一頁），再
    自被害人當時之行車方向而言，證人乙○○所駕車輛位置係在被告所駕車輛位置
    之前，二者僅相差三個店面寬約二十公尺左右之距離，事故發生時，該路段同向
    車道上除有行駛一部在外側車道上之自用小客車，以及行駛在內側車道上包括被
    害人所騎乘之上開重型機車在內共二部機車外，並無其他車輛行駛一節，亦經證
    人乙○○於本院審理時證稱屬實（本院卷第三０頁），是以事故發生時，被告與
    證人乙○○僅相距二十公尺左右，在事故發生前，證人乙○○並已注意在其車輛
    左側之大竹路上有上開自用小客車及機車通行，而暫停在巷口，等候該等車輛通
    過，被害人所騎乘之機車前方又無其他車輛致擋住被告視線等情觀之，被告顯有
    在駕駛上開自用大貨車開始左轉動作進入大竹路之前，即已注意到其左側有上開
    來車欲行經該處，仍貿然左轉之情事，此外，復有道路交通事故調查報告表一份
    及肇事現場照片三十六張附卷可稽，足徵告上開自白符實可採。從而，堪認本件
    交通事故之發生，係因被告疏未注意跨越雙黃實線，貿然左轉進入大竹路對向車
    道，致被害人騎車行經該處時，一時煞避不及，迎面撞上其所駕駛之上開自用大
    貨車左前輪後方車斗所致。再被害人確因本件交通事故，致受有顏面受創出血、
    右頰十公分長裂傷、右膝挫傷、左大腿挫傷多處、左小腿骨折、左前臂挫傷骨折
    及頭、胸部、下肢鈍傷等傷害，經送醫急救，仍因頭、胸部、下肢鈍傷，引發出
    血性休克而不治死亡，此亦經檢察官督同法醫師相驗屬實，並有勘驗筆錄、相驗
    屍體證明書、驗斷書各二份及相驗照片八張在卷可佐。
二、按駕駛人駕駛汽車，應注意遵守道路交通標誌、標線、號誌之指示，並服從執行
    交通勤務之警察或依法令執行指揮交通及交通稽查任務人員之指揮，道路交通安
    全規則第九十條定有明文。又雙黃實線設於路段中，用以分隔對向車道，並雙向
    禁止超車、跨越或迴轉，道路交通標誌標線號誌設置規則第一百四十九條第一項
    第八款亦有明文。經查：被告為汽車駕駛人，於上揭時、地駕車駛入路段中劃有
    雙黃實線之上開路段時，自應遵守前揭道路交通安全規則之規定，不得超車、跨
    越或迴轉，而本件交通事故發生時，係日間有自然光線，且其所行經之柏油路面
    乾燥無缺陷、無障礙物，視距良好，應無不能注意之情事，竟疏未注意，違反前
    揭規定，貿然跨越雙黃實線左轉進入上開路段對向車道，致被害人自後迎面撞及
    其所駕駛之上開自用大貨車左前輪後方車斗處，發生本件交通事故，被告行為顯
    有過失。雖被害人騎乘上開重型機車行經上開路段時，疏未注意車前狀況，違反
    道路交通安全規則第九十四條第三項規定，亦與有過失，然被告行為顯有過失，
    已如上述，仍不能因此解免被告刑責。至證人乙○○證述被告肇事當時，被害人
    騎乘上開重型機車係以時速五十公里以上之速度行駛云云，則屬證人乙○○主觀
    上臆測之詞，並無諸如煞車痕等其他跡證得以科學方法予以驗證，自不得採為證
    據，逕認被害人有超速行駛之情形。另經將本件交通事故送交臺灣省桃園縣區車
    輛行車事故鑑定委員會鑑定肇事責任歸屬結果，雖認被告駕駛自用大貨車跨越分
    向限制線路段左轉彎不當為肇事原因，被害人駕駛中機車無肇事因素云云，有該
    會九十二年十二月五日府車鑑桃字第九二一三一三號函及函附之鑑定意見書各一
    份在卷可憑，然酌以事故發生時，該路段除有被害人所騎乘之上開重型機車外，
    並有另一台機車與被害人同向併行，已如前述，然該輛機車尚得及時閃避，而被
    害人則煞避不及之情，被害人顯有疏未注意車前狀況之過失，至為灼然，是以，
    上開鑑定意見認被害人就本件交通事故之發生無肇事因部分，要無可採。再者被
    害人之死亡係因本件交通事故所致，被告之過失行為與被害人之死亡結果間，具
    有相當因果關係甚明，被告自應就其過失行為負責。
三、又被告肇事當時，係受雇於新和興碾米廠擔任臨時工，負責搬運及駕車載送稻米
    等工作，肇事當時係駕車外出為新和興碾米廠載運稻米之事實，此業經被告於本
    院警訊時及本院審理時供述在卷（本院卷第三五頁），並經證人乙○○於本院審
    理時證述無訛（第三六頁），自屬刑法上所謂從事駕車為業務之人，而從事駕駛
    業務之人，對於駕駛中發生危險之認識能力，較一般人為強，故法律上課以較高
    之注意義務，換言之，其避免發生駕駛危險之期待可能性較常人為高，故其違反
    注意義務之可責性自亦較重，被告既係從事駕駛業務之人，其因上開過失致被害
    人死亡之行為，自應以業務過失致死罪。從而，本件事證明確，被告業務過失致
    死犯行，洵堪認定，應予依法論科。
四、核被告所為，係犯刑法第二百七十六條第二項之從事業務之人，因業務上之過失
    致人於死罪。被告之駕駛執照已於八十九年間因酒後駕車遭吊銷，仍無照駕車，
    因而致被害人死亡，依法應負業務過失致死之刑事責任，應依道路交通管理處罰
    條例第八十六條第一項規定，加重其刑。爰審酌被告之過失程度、被害人對於本
    件交通事故之發生亦有過失，被告於肇事後，既未立即報案電請救護車前來救助
    被害人，即擅自將車駛至對向車道，破壞現場原貌，並逕自離開現場，且迄今未
    與被害人家屬達成和解，賠償民事損害，此業經告訴人甲○○即被害人之夫於本
    院審理時指陳在卷，惟其事後坦認過失，犯後態度尚稱良好等一切情狀，量處如
    主文所示之刑。
五、次按被告所犯為死刑、無期徒刑、最輕本刑三年以上有期徒刑之罪或高等法院管
    轄第一審案件以外之罪，並經被告於準備程序就被訴事實為有罪之陳述，經告知
    簡式審判程序之旨，並聽取被告及檢察官之意見後，經本院合議庭依刑事訴訟法
    第二百七十三條之一第一項規定，裁定由受命法官獨任進行簡式審判程序審理，
    併予敘明。
六、另被告駕駛上開自用大貨車肇事後，未立即報案電請救護車前來救助被害人，又
    未留在肇事現場等候警方前來處理，即逕自逃離現場，迄於九十二年八月一日始
    前往派出所投案，就此另涉犯刑法第一百八十五條之四之駕駛動力交通工具肇事
    ，致人死傷而逃逸罪嫌，應移由檢察官另行偵查起訴。
據上論斷，應依刑事訴訟法第二百七十三條之一第一項、第二百九十九條第一項前段
，道路交通管理處罰條例第八十六條第一項，刑法第二百七十六條第二項，罰金罰鍰
提高標準條例第一條前段，判決如主文。
本案經檢察官何祖舜到庭執行職務。
中      華      民      國    九十三    年      三      月    三十一    日
                                  臺灣桃園地方法院刑事第十一庭
                                      法  官  吳麗英
右正本證明與原本無異。
如不服本判決書應於送達後十日內向本院提出上訴狀。
                                      書記官  陳淑瓊
中      華      民      國    九十三    年      四      月      八      日
附錄本案論罪科刑法條：
刑法第二百七十六條：因過失致人於死者，處二年以下有期徒刑、拘役或二千元以下
                    罰金。
                    從事業務之人，因業務上之過失犯前項之罪者，處五年以下有
                    期徒刑或拘役，得併科三千元以下罰金。
